臺灣台中地方法院民事裁定　九十一年度聲字第八七三號
　　聲　請　人　合作金庫銀行股份有限公司
　　法定代理人　乙○○
　　代　理　人　甲○○
　　相　對　人　丁○○○
　　　　　　　　丙○○
右聲請人聲請返還擔保金事件，本院裁定如左：
    主      文
聲請駁回。
聲請程序費用由聲請人負擔。
    理      由
一、本件聲請人聲請求為裁定准予發還本院九十年度存字第三０四八號提存事件之擔
    保金。其陳述略稱：聲請人與相對人間因請求清償債務事件，前遵本院九十年度
    裁全未字第五七二九號假扣押裁定，提存中央政府建設公債八十四年度甲類第壹
    期債票票號八四Ａ０一九二六Ｃ面額新台幣五十萬元一張，其附息票十五─二十
    期，並聲請對相對人之財產為假扣押執行在案。茲因聲請人與相對人間請求支付
    命令事件，業經確定在案。茲以聲請人已於支付命令確定後，定二十日以上之期
    間催告相對人行使權利而未行使，應供擔保之原因業已消滅，為此求為裁定准予
    裁定返還前開擔保金等語，並提出本院九十年度存字第三０四八號提存書影本一
    件、本院九十年度裁全未字第五七二九號裁定影本、本院八十六年度促字第四五
    五三０號支付命令及確定證明書影本各一份、存證信函及掛號回執各一份為證。
二、惟按假扣押為保全程序之一種，係在本案訟爭而尚未判決確定以前，預防將來債
    權人勝訴後，不能強制執行或難於執行而設（最高法院二十年度抗字第七二０號
    判例參照）。是若債權人之請求已有確定終局判決可為執行名義者，即得逕行聲
    請強制執行，除有特別情事外（如依法不得執行或停止執行），無聲請假扣押之
    必要。經查：本件聲請人主張聲請人與相對人間請求支付命令事件，業經確定在
    案，然查，聲請人所提之本院八十六年度促字第四五五三０號支付命令係於八十
    七年二月十二日核發確定證明書，有該確定證明書影本在卷可稽。而聲請人乃於
    該支付命令確定後之九十年五月三十一日始聲請本院裁定假扣押，嗣經本院以九
    十年度執全字第二九六六號為假扣押執行，而於九十年七月十七日查封相對人所
    有之不動產，業據本院依職權調閱九十年度執全字第二九六六號假扣押執行卷宗
    查閱無訛。則依首開說明，聲請人就已確定之訴訟，供擔保聲請為假扣押執行，
    是否與假扣押之規定相符，已非無疑；且經本院調閱上開案卷結果，聲請人並未
    聲請撤銷假扣押之裁定或撤回假扣押之聲請，並不符合民事訴訟法第一百零六條
    準用同法第一百零四條第一項第二款「訴訟終結後，供擔保人證明已定二十日以
    上之期間催告受擔保利益人行使權利而未行使」之要件。況按，假扣押、假處分
    所保全之請求，其本案訴訟已獲全部勝訴判決或依督促程序之支付命令確定者，
    提存人得聲請該管法院提存所返還提存物，提存法第十六條第一項第三款定有明
    文；是有此種情形，擔保提存人可直接聲請法院提存所返還提存物，不用再經法
    院為裁定，依此，縱認本件聲請假扣押程序與法無違，惟本件聲請人主張其聲請
    假扣押程序所擔保之債權，業經本院核發八十六年度促字第四五五三０號支付命
    令確定，有支付命令及確定證明書在卷可稽請，則依上開規定，聲請人自不須聲
    請本院裁定，即可向提存所聲請返還擔保提存物，故而，聲請人向本院提出聲請
    裁定，於法不合，應予駁回。
三、依民事訴訟法第九十五條、第七十八條，裁定如主文。
中　　　華　　　民　　　國　　九十一　　年　　　七　　　月　　　十一　　日
~B臺灣臺中地方法院民事第一庭
~B法　　　官　吳幸芬
右為正本係照原本作成。
如對本裁定抗告應於送達後十日內向本院提出抗告狀。
中　　　華　　　民　　　國　　九十一　　年　　　七　　　月　　　十一　　日
~B法院書記官
